# 业务收购或有对价处理

提问人：helenpqh 时间：2022-01-19 18:10:39
A公司在 2020 年 12 月向B公司购买了某些资产和客户资源并形成业务收购，收购日是 12 月 1 日，收购业务的可辨认资产公允价值是 100 万，收购对价是 150 万（包含固定对价 120 万和或有对价 30万），或有对价 30 万在收购日的公允价值是 20 万，所以在收购日产生的商誉 40 万=140万（固定对价 120 万+或有对价公允价 20 万）-100万（收购业务的可辨认资产公允价值）。或有对价是否支付取决于以下事项：如果B公司能在收购日后帮A公司获取到某一大客户C，则支付或有对价 30 万。在收购日，A公司管理层认为支付该或有对价的可能性为80%，所以在计算收购商誉的时候考虑该部分或有对价影响（即折现到收购日的公允价 20 万）。在 2021 年，B公司实际没有帮A公司获取到某一大客户C（时间为 2021 年 6 月），所有或有对价实际未支付，A公司并将无需支付的或有对价 20 万（在收购日的公允价）计入了 2021 年的当期损益（营业外收入）。请问：《企《企 业 会会 计 准准 则 第第 20 号号 —— 企企 业 合并合并（（ 2006 ））》第十六条 规 定定：： “ 企企 业 合并合并 发 生当期的期末，，因合并中取得的各 项 可辨可辨 认资产、 负债 及或有及或有 负债 的公允价 值 或企或企 业 合并成本只能 暂时 确确定的定的，， 购买 方方 应 当以所当以所确确定的定的 暂时 价价 值为 基基 础对 企企 业 合并合并 进 行行确确 认 和和 计 量。量。 购买 日后日后 12 个月内个月内 对确确 认 的的 暂时 价价 值进 行行 调 整的整的，， 视为 在在 购买 日日确确 认 和和 计 量。量。 ” 《企《企 业 会会 计 准准 则讲 解解（（ 2010 ））》第二十一章 “ 企企 业 合并合并 ”规 定定：： “购买 日后日后 12 个月内出 现对购买 日已存在情况的新的或者 进 一一步步 证 据据而需要而需要 调 整或有整或有 对 价的价的，， 应 当予以当予以确确 认 并并 对 原原 计 入合并商誉的金 额进 行行 调 整整；；其他情况下 发 生的或有 对 价价 变 化或化或 调 整整，， 应 当区分以下情况 进 行会行会 计处 理理：：或有或有 对 价价 为权 益性益性 质 的的，，不不 进 行会行会 计处 理理；；或有或有 对 价价 为资产 或或 负债 性性 质 的的，，按照企按照企 业 会会 计 准准 则 有有关关 规 定定 处 理理，，如果属于《企 业 会会 计 准准 则 第第 22 号号 — 金融工具的确确 认 和和 计 量》中的金融工具，， 应 采用公允价 值计 量量，，公允价公允价 值变 化化 产 生生的利得和 损 失失 应 按按 该 准准 则规 定定 计 入当期入当期 损 益或益或 计 入入 资 本公本公 积 ；；如果不属于《企 业 会会 计 准准 则 第第 22 号号 — 金融工具的确确 认 和和 计 量》中的金融工具，， 应 按照《企 业 会会 计 准准 则 第第 13 号号 — 或有事或有事 项 》或其他相相 应 的准的准 则处 理。理。根据上述规定：（（ 1 ））由于案例中或有事 项发 生生 时间 距距离离收收 购 日内不到 12 个月个月，，是否需要将上述或有 对 价追溯价追溯 调 整整 2020 年年确确 认 的商誉的商誉（（即即 调 减减商誉商誉 20 万万？）（？）（ 2 ））引申思考：：
如果或有事 项发 生生 时间 距距离离收收 购 日超日超 过 12 个月个月，，是否可以将不需支付确确 认 的的 对 价价 20 万万（（在收在收 购 日的公允价）） 计 入或有事 项 确确定当期的 损 益益（（ 营业 外收入外收入）？）？

回答人：chenyiwei
1 、虽然案例中或有事项发生时间距离收购日内不到 12 个月，但“最终未获得该大客户” 是购买日后新出现的情况，不是购买日已存在的情况，故不应调整合并成本和可辨认净资产初始计量金额，也不应调整商誉，而应作为或有对价的后续公允价值变动处理。
2 、应关注未获得该大客户对该被收购业务的获利能力的影响，对商誉和其他可辨认净资产从严计提减值准备，原则上确认的减值损失金额不应小于因或有对价无需支付而计入损益的金额。

提问人：helenpqh 时间：2022-01-22 19:36:02
谢谢陈版，您说的“应作为或有对价的后续公允价值变动处理”，根据新金融工具准则规定，“在非同一控制下的企业合并中，企业作为购买方确认的或有对价形成金融负债的，该金融负债应当按照以公允价值计量且其变动计入当期损益进行会计处理。”准则中没有规定是计入哪个损益科目，是否要计入“投资收益”？而在此案例中是不是要计入“营业外收入”？

回答人：chenyiwei
现在一般认为是公允价值变动。